【裁判字號】    98,簡上,172
【裁判日期】    980731
【裁判案由】    詐欺
【裁判全文】
臺灣新竹地方法院刑事判決             98年度簡上字第172號
上  訴  人
即  被  告  丙○○
上列上訴人因詐欺案件，不服本院竹北簡易庭民國98年4 月27日
98年度竹北簡字第169 號簡易判決（聲請簡易判決處刑案號：98
年度偵字第1581號、第1894號，移送併辦案號：98年度偵字第26
18號），提起上訴，本院管轄之第二審合議庭判決如下：
    主  文
原判決撤銷。
丙○○幫助犯共同詐欺取財罪，處拘役伍拾伍日，如易科罰金，
以新台幣壹仟元折算壹日；緩刑貳年。
    事  實
一、丙○○明知一般人無故取得他人金融帳戶使用常與財產犯罪
    之需要密切相關，目的在於方便取得贓款及掩飾犯行不易遭
    人追查，其仍基於對提供帳戶予他人使用，他人若持以從事
    詐欺犯罪亦無違反其本意之不確定幫助犯意，而於民國97年
    10月21日某時在新竹縣新豐鄉○○路統一超商內，以每本新
    臺幣（下同）1000元之代價，將其前於合作金庫商業銀行竹
    北分行（下稱合庫銀行竹北分行）所申辦帳號為0000000000
    000 號金融帳戶之存摺、提款卡及密碼等資料，出賣予姓名
    、年籍不詳之某犯罪集團成年男子使用，嗣該犯罪集團成員
    取得上開存摺、提款卡連同密碼後，即與所屬之其他犯罪集
    團成員共同基於意圖為自己不法所有之犯意聯絡，先後於：
    (一)97年10月22日20時許，撥打電話予乙○○，佯稱乙○○在
    網路購物付款方式錯誤設定為分期付款，須至自動櫃員機進
    行取消動作，否則每月將自乙○○帳戶中扣款等語，致乙○○陷於錯誤，而依該犯罪集團成員之指示，於同日晚上8 時
    20分許前往台南縣永康市農會設置之自動櫃員機前，匯出96
    29元至丙○○上開帳戶。(二)於97年10月22日20時12分許，撥
    打電話予丁○○，亦以上開理由訛騙丁○○，致丁○○陷於
    錯誤，而於同日20時54分許前往新竹市○○○路92號全家便
    利商店內之自動櫃員機，匯出26983 元至丙○○上開帳戶。
    (三)於97年10月22日晚上某時以不詳方法詐欺姓名、年籍不詳
    之某民眾，致該民眾陷於錯誤，匯款35000 元至因上網援交
    遭詐欺集團掌握基本資料之甲○○位於第一商業銀行溪湖分
    行帳號00000000000 帳戶，嗣再命令甲○○於同日將其中29
    983 元贓款轉帳至丙○○上開金融帳戶內，嗣乙○○、丁○○發覺被騙，甲○○不甘被利用，均報警後經警循線查獲上
    情。
二、案經新竹縣政府警察局竹北分局報請臺灣新竹地方法院檢察
    署檢察官偵查後聲請簡易判決處刑，及移送併辦審理。
    理  由
一、按「被告以外之人於審判外之陳述，雖不符前四條之規定，
    而經當事人於審判程序同意作為證據，法院審酌該言詞陳述
    或書面陳述作成時之情況，認為適當者，亦得為證據。」、
    「當事人、代理人或辯護人於法院調查證據時，知有第一百
    五十九條第一項不得為證據之情形，而未於言詞辯論終結前
    聲明異議者，視為有前項之同意。」，刑事訴訟法第159 條
    之5 定有明文。經查：本院以下所引用被告以外之人於審判
    外之言詞或書面陳述，雖均屬傳聞證據，然被告因自白犯罪
    ，對該證據之證據能力均未表示異議，本院審酌上開證據作
    成時之情況，亦認為無不當之處，依上開規定乃有證據能力
    ，合先敘明。
二、上開犯罪事實，業據被告於本院審理中坦承不諱，而被害人
    乙○○、丁○○遭詐欺集團成員以上開方法詐騙各該金額，
    及甲○○遭詐欺集團脅迫而自其帳戶中將贓款轉帳至被告上
    開帳戶等情節，均據其等於警詢中指述明確，且有被害人丁○○提出之客戶交易明細表、合作金庫商業銀行竹北分行97
    年10月29日合金竹北字第0970004390號函檢送之被告上開帳
    戶開戶基本資料、存款往來明細表在卷可稽，被告之自白乃
    與事實相符，堪信為真實，其上開犯行堪予認定，應依法論
    科。
三、按刑法上之幫助犯，係以幫助之意思，對於正犯資以助力，
    而未參與實施犯罪之行為者而言，故如未參與實施犯罪構成
    要件之行為，且係出於幫助之意思提供助力，即屬幫助犯，
    而非共同正犯。本件被告僅單純提供金融帳戶供犯罪集團作
    為詐欺犯行之指定匯款帳戶，並無證據證明其對被害人乙○○、丁○○或另名姓名、年籍不詳之受害民眾，從事施用詐
    術、前往提領金錢等詐欺取財之構成要件行為，其行為既係
    以幫助他人犯罪之意思而參與犯罪構成要件以外之行為，故
    核其所為，係犯刑法第30條第1 項前段、第339 條第1 項詐
    欺取財罪之幫助犯；被告以1 個提供帳戶之行為，同時幫助
    詐欺集團詐欺被害人乙○○、丁○○及上開姓名、年籍不詳
    之民眾，係以1 行為觸犯數法益數罪名，為想像競合犯，應
    從一重論以一個幫助詐欺取財罪；至於上開犯罪事實一(三)中
    ，詐欺集團施用詐術騙取財物之對象，即被告幫助詐欺集團
    詐欺之對象，係上開姓名、年籍不詳之民眾，而非甲○○，
    甲○○係受詐欺集團脅迫將贓款轉匯至被告上開金融帳戶之
    人，並非該筆匯款之被害人，檢察官移送併辦意旨認為：詐
    欺集團恐嚇甲○○，致甲○○心生畏懼，將自己財產29987
    元轉入被告帳戶中，被告此部份行為因而構成刑法第30條第
    1 項前段、第346 條第1 項幫助恐嚇取財罪等語，認事用法
    均有誤會；又檢察官雖未就被告犯罪事實一(三)之犯行聲請簡
    易判決處刑，然此部分犯罪與犯罪事實一(一)(二)犯行（本案部
    分）既有想像競合之法律上1 罪關係，且為檢察官移送併案
    審理，本院自得併與審判；至於犯罪事實一(一)部分雖亦經檢
    察官移送併辦，然此部分犯罪事實業經檢察官聲請簡易判決
    處刑（即本案部分），二者犯罪事實同一，本院本得予以審
    理，均併此敘明；被告係幫助犯，惡性及違法情節較正犯輕
    微，爰依刑法第30條第2 項規定按正犯之刑減輕其刑。
四、原審判決認為被告上開犯行事證明確，而判處被告有期徒刑
    3 月，並諭知易科罰金之折算標準，固非無見，然查：(一)、
    原審判決案由欄記載審判範圍包括檢察官移送併辦意旨書所
    載被告之犯罪事實（按：即上開犯罪事實一(三)部分），然「
    事實及理由欄」卻僅記載：「本件犯罪事實、證據及應適用
    法條均引用檢察官聲請簡易判決處刑書所載（如附件）」，
    而漏未引用檢察官移送併辦意旨書，判決書亦未將該移送併
    辦意旨書作為附件，乃有疏漏。(二)、於上開犯罪事實一(三)中
    ，詐欺集團施用詐術騙財之對象，即被告幫助詐欺集團詐欺
    之對象，係上開姓名、年籍不詳之民眾，而非甲○○，已如
    上述，原審逕依檢察官移送併辦意旨，認被告係幫助詐欺集
    團恐嚇甲○○交付財物，於事實認定上乃有不當，自應由本
    院予以撤銷改判。
五、爰審酌被告任意交付帳戶存摺、提款卡及密碼予犯罪集團，
    使犯罪集團能夠充作向他人詐欺取財之工具，不僅徒增被害
    人尋求救濟之困難，亦使詐騙集團得以順遂詐欺取財犯行，
    司法機關難以查獲正犯之犯行，造成此類犯罪層出不窮，及
    被告之犯罪手段、情節、生活狀況、智識程度及犯罪後態度
    等一切情狀，量處如主文所示之刑，並諭知易科罰金之折算
    標準。末查：被告前於97年間曾因違反家庭暴力防治法案件
    ，於98年3 月26日經本院以98年度簡上字第35號判決判處拘
    役30日，緩刑2 年確定，另於98年間曾因詐欺案件，於98年
    3 月9 日經本院以98年度竹北簡字第20號判決判處拘役15日
    ，於98年3 月27日確定，然未曾因故意犯罪受有期徒刑以上
    刑之宣告，有臺灣高等法院被告前案紀錄表在卷可稽；又被
    告係單親家庭，獨立扶養一子，係屬特殊境遇婦女，亦屬低
    收入戶，平時癲癇疾病纏身，須定期看診服藥等情，業據被
    告提出新竹縣新豐鄉公所函、新竹縣政府函、戶籍謄本、新
    豐鄉低收入戶證明書、天主教仁慈醫院藥袋在卷可稽，可見
    被告所為上開詐欺犯行，係因經濟能力不佳，一時失慮所為
    ，惡性非鉅；又被告前開詐欺前科，犯行係於97年10月20日
    販賣其位於華南商業銀行新豐分行之金融帳戶，有該判決書
    暨檢察官聲請簡易判決處刑書附於偵查卷可稽，與本案販賣
    上開金融帳戶時間僅差距1 天，顯見應係被告同一時期經濟
    能力不佳時陸續所為，難認其對於整體法秩序有敵對性而有
    再犯之虞；另被告雖因經濟能力不佳無法賠償被害人之損失
    ，然於本院審理中業已坦承犯罪，且積極表達後悔之意，本
    院認被告已有悔意，且並非詐欺正犯，犯罪利得僅有1000元
    ，經此偵、審程序之教訓，當知警惕，應無再犯之虞，本院
    認其所受宣告之刑以暫不執行為適當，爰依刑法第74條第1
    項第1 款規定諭知緩刑2 年，以勵自新。
六、據上論斷，應依刑事訴訟法第455 條之1 第1 項、第3 項、
    第369 條第1 項前段、第364 條、第299 條第1 項前段，刑
    法第30條、第339 條第1 項、第41條第1 項前段、第74條第
    1 項第1 款，刑法施行法第1 條之1 ，判決如主文。
七、本案經檢察官黃秋婷到庭執行職務。
中    華    民    國    98    年    7     月    31    日
              刑事第二庭  審判長法  官  彭政章
                                法  官  李毓華
                                法  官  蔡川富
以上正本證明與原本無異。
不得上訴。
中    華    民    國    98    年    7     月    31    日
                                書記官  朱苑禎
附錄本案論罪科刑法條全文：
中華民國刑法第30條
（幫助犯及其處罰）
幫助他人實行犯罪行為者，為幫助犯。雖他人不知幫助之情者，
亦同。
幫助犯之處罰，得按正犯之刑減輕之。
中華民國刑法第339條
（普通詐欺罪）
意圖為自己或第三人不法之所有，以詐術使人將本人或第三人之
物交付者，處5 年以下有期徒刑、拘役或科或併科1 千元以下罰
金。
以前項方法得財產上不法之利益或使第三人得之者，亦同。
前二項之未遂犯罰之。


司法院資訊處製作；財團法人民間司法改革基金會備份。
